【裁判字號】    98,審訴,570
【裁判日期】    980810
【裁判案由】    違反毒品危害防制條例
【裁判全文】
臺灣新竹地方法院刑事判決            98年度審訴字第570 號
聲  請  人  臺灣新竹地方法院檢察署檢察官
被      告  丙○○
            乙○○
共      同
指定辯護人  本院公設辯護人  甲○○
上列被告等因違反毒品危害防制條例案件，經檢察官提起公訴（
98年度毒偵字第292 號、98年度偵字第2483號），本院依簡式審
判程序判決如下：
    主  文
丙○○轉讓第一級毒品，共三罪，均處有期徒刑陸月。又轉讓第
一級毒品，共二罪，均處有期徒刑月。又犯施用第一級毒品，
處有期徒刑柒月。扣案之海洛因壹包毛重零點公克（淨重零點
零貳捌公克，取樣零點零零肆陸公克，餘重零點零貳柒公克
）、含有海洛因成分之煙蒂壹支，均沒收銷燬之。主刑部分應執
行有期徒刑貳年。
乙○○轉讓第一級毒品，共三罪，均累犯，均處有期徒刑柒月。
應執行有期徒刑壹年。
    事實及理由
壹、構成犯罪事實：
一、丙○○轉讓毒品部分：
    丙○○明知海洛因為毒品危害防制條例第2 條第2 項第1 款
    所管制之第一級毒品，不得非法持有及轉讓，竟基於轉讓第
    一級毒品海洛因的犯罪意思，於民國98年2 月3 日晚上9 時
    10分許，以衛生紙包裹海洛因1 包，藏放在新竹縣關西鎮○
    ○街5 號住處門前某處，再由乙○○至上址撿拾，藉此轉讓
    第一級毒品與乙○○，又於同年2 月10日至13日之不詳時間
    ，每日均以上揭方式，轉讓海洛因1 包與乙○○4 次，供其
    施用。
二、丙○○施用毒品部分：
（一）丙○○前於96年4 月間，因施用毒品案件，經臺灣桃園地
      方法院 (下稱桃園地院)於96 年6 月29日，以96年度毒聲
      字第676 號裁定送觀察、勒戒，於96年8 月21日入所執行
      觀察勒戒後，認無繼續施用傾向，並於96年10月15日出所
      執行完畢，嗣經臺灣桃園地方法院檢察署檢察官於96年10
      月15日，以96年度毒偵字第1779號為不起訴處分確定。
（二）丙○○不知警惕，又於97年10月間，因施用第一級毒品案
      件，經本院於98年2 月19日，以98年度訴字第68號判決，
      判處有期徒刑6 月，嗣於98年3 月17日確定，尚未執行。
（三）丙○○竟不知警惕，於前開觀察勒戒處分執行完畢釋放後
      5 年內，復基於施用第一級毒品海洛因的犯罪意思，於98
      年2 月3 日晚上7 時許，在其位於新竹縣關西鎮○○街5
      號之處所內，以將海洛因粉末摻入香煙內，再點火吸煙之
      方式，施用第一級毒品海洛因1 次。迨98年2 月3 日晚上
      9 時51分許，經警徵得其同意至上址搜索，當場扣得其所
      有之海洛因1 包毛重0.3 公克（淨重0.02 83 公克，取樣
      0.0046公克，餘重0.0237公克）及其施用海洛因所用之煙
      蒂1 支（經行政院衛生署草屯療養院於98年2 月26日，所
      出示之草療鑑字第0980200214號鑑定書所載，該物檢驗出
      海洛因成分）等物，復經警徵得其同意採集尿液送驗結果
      ，呈嗎啡陽性反應，始悉上情。
三、乙○○轉讓毒品部分：
    乙○○明知海洛因為毒品危害防制條例第2 條第2 項第1 款
    所管制之第一級毒品，不得非法持有及轉讓，竟基於轉讓第
    一級毒品海洛因的犯罪意思，於98年1 月底2 月初間，在上
    開丙○○之住處，轉讓海洛因1 包與丙○○2 次；另在98年
    2 月3 日後之某一日在新竹縣關西鎮天主堂前，讓與海洛因
    1 包與丙○○，供其施用。嗣經檢察官訊問丙○○後，始知
    上情。
貳、程序方面
    本件被告丙○○、乙○○所犯轉讓第一級毒品罪、施用第一
    級毒品等罪，均非死刑、無期徒刑、最輕本刑為3 年以上有
    期徒刑之罪，或高等法院管轄第一審之案件，被告於本院準
    備程序進行中，就被訴事實為有罪之陳述，經本院合議庭認
    合於刑事訴訟法第273 條之1 第1 項之規定，裁定進行簡式
    審判程序，此合先敘明。
、認定犯罪事實所根據的證據及理由：
一、被告丙○○、乙○○於警局詢問時、檢察官偵查、本院準備
    程序及簡式審判程序訊問時之供述及自白。
二、被告丙○○經警查獲時，警採集其尿液送驗結果，呈嗎啡陽
    性反應，有台灣檢驗科技股份有限公司於98年2 月18日出具
    檢體編號「G-017 」之濫用藥物檢驗報告及新竹市警察局毒
    品犯罪嫌疑人尿液採驗作業管制紀錄影本各1 份在卷可查。
三、行政院衛生署草屯療養院鑑定書1 份附卷可查。
四、扣案海洛因1 包及煙蒂1 支在卷可憑。
五、現場及證物照片5 張在卷可稽。
肆、論罪科刑的理由：
一、比較新舊法：按海洛因係毒品危害防制條例第2 條第2 項第
    1 款所列第一級毒品，不得製造、運輸、販賣、意圖販賣而
    持有、轉讓及持有。查被告丙○○、乙○○於行為後，毒品
    危害防制條例第17條業已修正，並於98年5 月20日公布，同
    年月22日生效在案（參照司法院98年6 月29日院台廳刑一字
    第0980014643號函意旨），是被告犯後法律已有變更，修正
    前毒品危害防制條例第17條之規定為：「犯第4 條第1 項至
    第4 項、第5 條第1 項至第4 項前段、第6條 第1 項至第4
    項、第7 條第1 項至第4 項、第8 條第1項 至第4 項、第10
    條或第11條第1 項、第2 項之罪，供出毒品來源，因而破獲
    者，得減輕其刑。」，修正後毒品危害防制條例第17條則規
    定：「犯第4 條至第8 條、第10條獲第11條之罪，供出毒品
    來源，因而查獲其他正犯或共犯者，減輕或免除其刑。犯第
    4 條至第8 條之罪於偵查及審判中均自白者，減輕其刑。」
    ，整體比較之下，依修正後毒品危害防制條例第17條第1 項
    、第2 項所為減輕其刑之規定較有利於行為人，故依刑法第
    2 條第1 項但書，綜合上述比較結果，本件顯屬修正後毒品
    危害防制條例之規定較有利於被告，依刑法第2 條第1 項規
    定，自應適用修正後毒品危害防制條例之規定。
二、論罪：
（一）被告丙○○、乙○○所為轉讓毒品行為，均係犯毒品危害
      防制條例第8 條第1 項之轉讓第一級毒品罪。又被告丙○
      ○所為之吸食行為，係犯毒品危害防制條例第10條第1 項
      項之施用第一級毒品罪。被告2 人持有第一級毒品之低度
      行為，為轉讓第一級毒品之高度行為所吸收，不另論罪。
（二）累犯：被告乙○○前曾於93年11月間，因竊盜案件，經桃
      園地方法院於94年1 月25日，以94年度易字第94號判決，
      判處有期徒刑8 月，嗣於94年2 月14日確定，於94 年3月
      31日入監執行，於94年7 月31日縮刑期滿執行完畢。
（三）數罪併罰：被告丙○○所犯前開轉讓第一級毒品5 罪、施
      用第一級毒品1 罪各罪間，及被告乙○○所犯前開轉讓第
      一級毒品3 罪間，均犯意各別，行為可分，應予以分別論
      罪，合併處罰之。
（四）刑罰減輕事由：
  １、毒品危害防制條例：按毒品危害防制條例第17條關於減輕
      其刑之規定，其立法目的，在為使製造、運輸、販賣或轉
      讓毒品等案件之刑事訴訟程序儘早確定，並鼓勵被告自白
      犯罪，以開啟其自新之路，爰對製造、運輸、販賣或轉讓
      毒品者，於偵查及審判中均自白時，亦採行寬厚之刑事策
      ，爰增列第2 項規定。故凡觸犯該條所列舉之罪者，據實
      於偵查中及審判中均自白者，即符合該條減輕其刑之規定
      。查被告丙○○、乙○○於偵查及審判中均自白，就被告
      2 人於本件所犯轉讓第一級毒品罪名部分，爰依毒品危害
      防制條例第17條第2 項規定，減輕其刑。
  ２、自首：刑法第62條所規定之自首，以對於未發覺之罪，向
      有偵查權之機關或公務員自承犯罪，進而接受裁判為要件
      。查被告丙○○於犯罪後，於未被有偵查犯罪職權之機關
      或公務人員發覺前，在偵查中坦承於98年2 月3 日後亦有
      2 次轉讓海洛因與乙○○之犯行 (98年度毒偵字第292 卷
      ，第54頁)， 並於本院準備程序及簡式審判程序時亦均坦
      白承認犯行，可資佐證，故被告丙○○對於未發覺之犯罪
      自首而接受裁判，符合自首要件，爰復依刑法第62條前段
      之規定，並遞減輕其刑。
三、科刑：
（一）主刑：審酌被告被告丙○○、乙○○均素行非佳，且因施
      用毒品，自應知海洛因對社會與國民健康造成之不良影響
      ，復戕害施用者之身心，被告2 人轉讓毒品之犯行，將直
      接或間接影響施用者之生活及施用者為圖得毒品施用再犯
      他案，危害社會治安，及被告2 人於偵訊中、本院審理時
      均承認犯行，深感悔悟之意，且犯後態度良善，暨其犯罪
      之動機、目的、手段、品性、生活狀況、智識程度等一切
      情狀，被告丙○○轉讓第一級毒品之5 罪，本均應量處有
      期徒刑1 年，參以前開毒品危害防制條例第17條第2 項之
      規定，均減輕其刑為有期徒刑6 月，另被告丙○○5 罪中
      之2 罪亦符合刑法第62條前項之規定，復均遞減輕其刑為
      有期徒刑3 月；被告乙○○轉讓第一級毒品3 罪，本均應
      量處有期徒刑1 年2 月，參以前開毒品危害防制條例第17
      條第2 項之規定，均減輕其刑為有期徒刑7 月，並就上開
      2 人之刑分別定其應執行之刑，以示懲儆。
（二）從刑（沒收銷毀）：扣案之海洛因1 包毛重0.3 公克（淨
      重0.0283公克，取樣0.0046公克，餘重0.0237公克），係
      屬毒品危害防制條例第2 條第2 項第1 款所稱之第一級毒
      品，為違禁物，不問屬於犯人與否，應依毒品危害防制條
      例第18條第1 項前段之規定，宣告沒收銷燬之；及其施用
      海洛因所用之煙蒂1 支，經行政院衛生署草屯療養院於98
      年2 月26日，所出示之草療鑑字第098020 0214 號鑑定書
      ，所載該物檢驗出海洛因成分，因海洛因與該物已無法析
      離，海洛因既屬第一級毒品且屬違禁物，不問屬於犯人與
      否，應依毒品危害防制條例第18條第1項 前段之規定，宣
      告沒收銷燬之。
伍、適用法律依據：
一、程序法方面：刑事訴訟法第273 條之1 第1 項、第299 條第
    1 項前段。
二、實體法方面：毒品危害防制條例第8 條第1 項、第10條第1
    項、第17條第2 項、第18條第1 項前段，刑法第2 條第1 項
    但書、第11條、第47條第1 項、第51條第5 款、第62條前段
    ，判決如主文。
本案經檢察官郭進昌到庭執行職務。
中    華    民    國    98    年    8     月    10    日
                  刑事第九庭法  官  馮俊郎
以上正本證明與原本無異。
如不服本判決應於收受本判決後10日內向本院提出上訴書狀，上
訴書狀應敘述具體理由。上訴書狀未敘述上訴理由者，應於上訴
期間屆滿後20日內補提理由書狀於本院「切勿逕送上級法院」。
中    華    民    國    98    年    8     月    10    日
                            書記官  蕭汝芳
附錄本案處罰實體法條全文：
毒品危害防制條例第8 條第1 項：
＊轉讓第一級毒品者，處1 年以上7 年以下有期徒刑，得併科新
臺幣100 萬元以下罰金。
＊毒品危害防制條例第10條第1 項：
施用第一級毒品者，處6 月以上5 年以下有期徒刑。


司法院資訊處製作；財團法人民間司法改革基金會備份。
